# 请教中外合资企业吸收合并的验资问题

提问人：dfcaoqianli 时间：2012-07-28 22:41:55
在操作一案例。A公司吸收合并B公司。A和B都是中外合资企业，受共同多方控制，共同多方在不同的投资企业所持股比并不相同。
其中一家中方国有企业股东，两家境外公司股东，一家境内外商独资企业股东。后三家外方是同一跨国集团的子公司。 根据《关于外商投资企业合并与分立的规定》，“公司合并后为有限责任公司的，合并后公司的注册资本为原公司注册资本额之和，各方投资者在合并后的公司中的股权比例，根据国家有关规定，由投资者之间协商或根据资产评估机构对其在原公司股权价值的评估结果，在合并后的公司合同、章程中确定，但外国投资者的股权比例不得低于合并后公司注册资本的百分之二十五。” 该案例，合并后的注册资本是将A和B的注册资本相加，外方的比例也肯定超过25%。但是具体的出资比例是在评估的基础上各方股东协商确定的，因此相对各股东原出资额有所不同。 AB若以原注册资本相加实际协商结果出资额差异　出资额出资比例出资额出资比例出资额出资比例甲（中方）10050%3030%13043.33%13545.00%5乙（外商独资）6030%3030%9030.00%7525.00%-15丙（境外）2010%2020%4013.33%6020.00%20丁（境外）2010%2020%4013.33%3010.00%-10小计20011001300100.00%300100.00%0我的问题是，在验资的时候，有上述出资额差异，是否需要另行解决，比如丙出资额要大于其在两家公司的原出资额，在办理外汇的时候，外管局是否要求追加投资？承认不承认我们协商的结果呢？

回答人：chenyiwei
个人理解，应不需要追加投资。关键是这种协商的结果是合理的，体现了各方在参与合并企业的净资产（评估值）中所占份额的相对比例。但值得关注的是：本案例中丙和丁原先在两公司中所占股比相同，但合并后的实收资本份额不同，这将被认定为其中包含丙、丁双方之间无偿转让股权的因素，存在税务风险。另外，乙原先在合并前两家企业中的股权比例均为 30 ％，但合并后只有 25 ％，也可能被认定为无偿转让部分股权。鉴于B是境内公司，对无偿转让的合理性以及相关外汇、税务的合规性风险，也建议咨询有关主管机关。

回答人：chenyiwei
回复 dfcaoqianli 的帖子
这应理解为乙丙丁三方（关联方）之间的内部股权比例调整（实际上带有无偿划转的因素），丙丁作为境外投资者，其在合并后企业所占注册资本份额超过其原始投资额，确实存在如你所述的外管方面不予认可的风险。这可能需要与外管部门沟通，证明这一交易安排的合理性，特别要证明丙和丁在合并后企业的净资产中所占份额之和将大于其实收资本份额 90 。另外，这其中包含了关联方之间股权无偿转让的因素，应关注是否存在被核定征收所得税的风险。

回答人：chenyiwei
回复 dfcaoqianli 的帖子
1 、是。
2 、吸收合并中一方或多方有税务亏损并不罕见（吸收合并的一个重要目的就是利用原先无法利用的税务亏损），一般工商、外管等部门也不会因此要求一定要补足净资产低于合并后企业注册资本、实收资本的差额。对于你的这个案例，在企业合并中同时发生了境内外关联方之间的股权无偿转让，在此情况下建议与主管的工商、税务、外汇等部门沟通以争取让他们认可这种安排的商业合理性。
可能被要求就股权无偿转让核定征税的风险还要大于被责令补足出资的风险。

提问人：JSMYK 时间：2012-08-17 09:46:00
陈版，您好！我现在也遇到一个类似的情况：中外合资企业吸收合并，且两公司处于不同地区，公司根据评估结果重新确定了出资金额和比例。根据汇复[2004]272号 国家外汇管理局关于外商投资企业减资、合并、分立的验资询证业务有关问题的批复这个文件，会计师事务所为外商投资企业合并事项办理验资并向外汇局询证时,被合并企业所在地外汇局应当依照《国家外汇管理局关于完善外商直接投资外汇管理工作有关问题的通知》 (汇发〔 2003 〕 30 号)和相关业务操作规程的规定,为被合并企业外方出具清算再投资的资本项目外汇业务核准件，被吸收企业外管局能按评估结果出具核准件吗？还有存续公司的外管局如何为存续公司的外方股东因评估而调整的金额出具核准件哪？正准备和外管部门联系中

回答人：chenyiwei
这可能要看当地外汇管理部门的操作和政策把握口径。不同人可能有不同的理解。如可能，建议在操作完成后，把相关经验总结一下分享给大家，谢谢！